【裁判字號】    92,訴,801
【裁判日期】    921202
【裁判案由】    強盜等
【裁判全文】
臺灣臺南地方法院刑事判決                          九十二年度訴字第八一號
    公  訴  人  臺灣臺南地方法院檢察署檢察官
    被      告  丁○○
                己○○
    右二人共同
    指定辯護人  本院公設辯護人  乙○○
右列被告等因強盜等案件，經檢察官提起公訴（九十二年度偵字第五六四三號），本
院判決如左：
    主  文
丁○○攜帶兇器竊盜，處有期徒刑柒月。又未經許可，製造可發射子彈具有殺傷力之
改造手槍，處有期徒刑陸年，併科罰金新台幣參拾萬元；罰金如易服勞役，以罰金總
額與陸個月之日數比例折算。又共同意圖為自己不法之所有，攜帶兇器，以強暴至使
不能抗拒，而取他人之物，處有期徒刑柒年陸月。應執行有期徒刑壹拾參年拾月，併
科罰金新台幣參拾萬元；罰金如易服勞役，以罰金總額與陸個月之日數比例折算。
己○○共同未經許可，持有可發射子彈具有殺傷力之改造手槍，處有期徒刑壹年陸月
，併科罰金新台幣貳拾萬元；罰金如易服勞役，以罰金總額與陸個月之日數比例折算
。又共同意圖為自己不法之所有，攜帶兇器，以強暴至使不能抗拒，而取他人之物，
處有期徒刑肆年。應執行有期徒刑伍年貳月，併科罰金新台幣貳拾萬元；罰金如易服
勞役，以罰金總額與陸個月之日數比例折算。
扣案改造手槍壹把（槍枝管制編號0000000000號，含彈匣貳個）沒收。
    事  實
一、丁○○意圖為自己不法之所有，於民國九十二年二月二十四日二十一、二十二時
    許，在台南市○○路○段三二巷十五號前，持朋友綽號「阿草」所有長約二十三
    公分、寬約十九公分，鐵製，客觀上可做為兇器使用之Ｔ字型鈑手一支，竊取戊○○所有車牌號碼ＴＫ－五○四七號自小客車車牌二面。
二、丁○○於九十二年一月中旬，以郵購之方式，購得仿ＷＡＬＴＨＥＲ廠製造之半
    自動玩具手槍一支，未經許可，在其不詳姓名不知情之朋友工廠，換裝適用子彈
    土造金屬槍管，改造成可擊發子彈，具有殺傷力之槍枝後予以持有。
三、丁○○於九十二年三月十八日，在其台南市○○路○段四八四巷二四四弄四八號
    住處前，己○○所有之車牌號碼二七一三－ＧＦ號自小客車內，將前開改造手槍
    （含彈匣二個）交付己○○收執，己○○明知該槍枝經過改造具有殺傷力，竟仍
    未經許可，與丁○○二人基於犯意之聯絡而共同持有之。旋丁○○、己○○二人
    於九十二年三月十九日凌晨四時五分許，由己○○駕駛其所有之車牌號碼二七一
    三－ＧＦ自小客車載丁○○，行經台中市○○路時，見丙○○單獨騎乘機車，認
    有機可乘，丁○○提議行搶，二人遂共同基於意圖為自己不法所有搶奪之犯意聯
    絡，先由己○○將車靠路邊暫停，用黑色膠帶貼遮車牌號碼後，再尾隨丙○○至
    台中市○○路與公益路交岔路口，將丙○○攔下，丁○○下車將丙○○機車鑰匙
    拔下，並喝稱：「把行、駕照拿出來，我是警察。」等語，欲乘丙○○不查將行
    、駕照取出不備之際搶奪其財物，然丙○○堅持欲看丁○○之證件不願將行、駕
    照取出，己○○見丁○○遲未得手，乃易搶奪為強盜之犯意，持上揭可為兇器具
    有殺傷力之改造手槍下車，拉滑套後將槍抵住丙○○背部，以此強暴之方式，致
    使丙○○不能抗拒，打開機車置物箱，丁○○見此亦易搶奪為強盜之共同犯意，
    出手強取置物箱內丙○○所有之皮包（內有新台幣二千元、汽車駕照一張、中國
    信託銀行信用卡一張、健保卡一張、0000000000號及0000000
    000號行動電話二支、化粧包一個、筆記本一本、鑰匙一串四支等物）一個，
    二人得手後駕車逃逸。
四、嗣於九十二年三月十九日二十三時五十分許，己○○駕駛上開自小客車載丁○○
    ，至彰化縣彰化市○○路八十八號華陽市場前，在車上施打毒品海洛因時（另案
    由檢察官偵辦），為警查獲丁○○竊盜車牌及渠二人持有槍枝暨丁○○改造槍枝
    犯行。再經己○○對於未發覺之前揭二人強盜丙○○財物之犯罪事實自首而查獲
    渠二人前揭強盜犯行。並扣得改造手槍一枝、彈匣二個、玩具金屬空彈殼十四顆
    、及丙○○所有之駕照一張、健保卡一張、中國信託銀行信用卡一張、手機二支
    等物（均已發還被害人）。
五、案經彰化縣警察局彰化分局報由臺灣彰化地方法院檢察署，呈臺灣高等法院檢察
    署核轉台灣台南地方法院檢察署檢察官偵查起訴。
    理  由
一、訊據被告丁○○對於右揭時地持Ｔ字型鈑手，竊取車牌、持有具有殺傷力之改造
    手槍及持槍強盜被害人丙○○財物之事實；被告己○○對於右揭時地持有具有殺
    傷力之改造手槍及持槍強盜被害人丙○○財物之事實均坦承不諱。此部分事實核
    與被害人丙○○、戊○○於警詢中之陳述互核相符，並無矛盾。此外復有扣押書
    、贓物認領保管單、本院勘驗筆錄各一紙附卷可稽。而扣案之改造手槍一枝，經
    檢察官送內政部警政署刑事警察局鑑定結果認係：仿ＷＡＬＴＨＥＲ廠半自動手
    槍製造之金屬玩具手槍，更換土造金屬槍管改造而成之改造手槍，機械性能良好
    ，可擊發適用子彈，認具殺傷力，此有該局刑鑑字第○九二○○五二四○四號槍
    彈鑑定書一紙附卷可稽，足認扣案之槍枝確屬槍砲彈藥刀械管制條例所規範之槍
    枝。依此足認被告等此部分之自白與事實相符，當可採信。
二、惟被告丁○○矢口否認有改造手槍之犯行，辯稱：槍是郵購買來的，買來時就是
    這樣子，我沒有更換土造槍管云云。經查：被告丁○○於九十二年三月二十日警
    詢中供稱：手槍是我將槍管以電鑽打通，使槍管中空可發射子彈等語；於九十二
    年三月二十日台灣彰化地方法院檢察署檢察官偵查中供稱：槍枝是我自己打通槍
    管等語，已坦承改造手槍之犯行在卷。次查：被告於九十二年十一月十八日本院
    審理中供稱：槍枝是以三千或五千郵購而來等語，而扣案槍枝具有殺傷力已如前
    述，依社會一般常情判斷，實無法以如此低價，購得具有殺傷力之槍枝，其辯詞
    顯有不實。被告丁○○所購入者，應係不具殺傷力之玩具手槍。再查：扣案槍枝
    槍管之顏色為銀白色，表面粗糙，未經烤漆，尚留有加工之刮痕，而槍身之顏色
    為黑色，表面加工平整精緻、油漆色澤均勻，槍管與槍身接合處間隙大小不一，
    二者材質不同，有扣案槍枝可參。該扣案槍枝一望即知該槍管係以一般金屬槍管
    抽換原有槍管改造而成，並非原有玩具手槍之槍管。參酌上情，足以推知系爭槍
    枝應係被告丁○○所改造。未查：被告丁○○於九十二年三月二十日警詢中雖供
    稱：槍枝是我在家中改造的云云，於同日台灣彰化地方法院檢察署檢察官偵查中
    供稱：槍枝是我在我朋友工廠改造的，我朋友不知情云云。被告丁○○對於該槍
    枝係伊改造乙節供述明確，前後一致，並無矛盾，仍堪採信。又對於改造槍枝地
    點供述不一，惟改造槍枝應有工具為之，被告經查獲時並未扣得改造槍械之工具
    ，是改造地點應認係在朋友工廠中改造完成。綜上所述，被告丁○○所辯，無非
    事後卸責之詞，不足採信，其改造槍枝犯行，洵可認定，應依法論科。
三、按長約二十三公分、寬約十九公分，鐵製之Ｔ字型扳手，客觀上具有危險性，足
    以傷害人之身體，可做為兇器使用，被告丁○○意圖為自己不法之所有，持以竊
    取車牌二面，所為係犯刑法第三百二十一條第一項第三款之攜帶兇器竊盜罪；又
    丁○○將不具殺傷力之玩具手槍，抽換金屬製造之槍管改造為可發射子彈具有殺
    傷力之槍枝，所為係違反槍砲彈藥刀械管制條例第十一條第一項之製造可發射子
    彈具有殺傷力之手槍罪。被告己○○未經許可持有具有殺傷力之改造手槍，所為
    係違反槍砲彈藥刀械管制條例十一條第四項之持有槍枝罪。再被告二人，易搶奪
    之犯意為強盜之犯意，攜帶兇器，以強暴至使不能抗拒，而取被害人丙○○之財
    物，所為均係犯刑法第三百三十條第一項之攜帶兇器加重強盜罪。被告丁○○製
    造槍枝後復持有該槍枝之犯行，為製造槍枝罪所吸收不另論持有槍枝罪。被告二
    人就持有槍枝及加重強盜部分犯行，有犯意聯絡及行為分擔，為共同正犯。被告
    丁○○所犯加重竊盜、製造槍枝、加重強盜及被告己○○所犯持有槍枝、加重強
    盜部分犯行，犯意各別，行為互殊，構成要件不同，均應分論並罰。另被告己○○所犯加重強盜罪，係於犯罪未發覺前向警員陳述強盜案件之過程，並表示接受
    裁判，業經查獲之承辦警員陳敏聰、洪信忠二人於九十二年十一月十八日本院審
    理中證述在卷，並有被告己○○於九十二年三月二十日警訊筆錄可參，符刑法第
    六十二條自首規定，依法減輕其刑。爰審酌被告二人年輕力壯，不思上進，分別
    竊盜、持有槍枝及強盜他人財物，危害社會治安甚劇，惡性非輕，惟念強盜所得
    財物不多，犯後被告己○○就加重強盜罪部分自首並坦承全部犯行，被告丁○○
    否認製造槍械犯行，坦承其餘犯行及強盜未傷害被害人身體等一切情狀，分別量
    處如主文所示之刑，罰金部分並諭知如易服勞役之折算標準與定其應執行之刑。
    再扣案之改造玩具手槍一支及附於手槍內之彈匣二個為違禁物，爰依刑法第三十
    八條第一項第一款之規定宣告沒收。另扣案之玩具金屬空彈殼十四顆，並無殺傷
    力，有前揭鑑定報告可參，亦非供被告二人犯罪所用之物，及被告丁○○竊盜所
    用之Ｔ字型鈑手一把，係其朋友「阿草」所有，爰不另為沒收之諭知。
四、按刑法第一百五十八條僭行公務員職權罪之構成，以冒充公務員而行使其職權者
    ，為要件，此有該法可稽。經查被告丁○○於行搶被害人丙○○時，雖曾向被害
    人喝稱：「把行、駕照拿出來，我是警察」等語，然其本意係利用被害人不查取
    出行駕照時乘其不備搶奪其財物，並無僭行警察職權之意，因此不另論被告丁○○僭行公務員職權之罪，附此敘明。
據上論斷，應依刑事訴訟法第二百九十九條第一項前段，槍砲彈藥刀械管制條例第十
一條第一項、第四項，刑法第十一條前段、第二十八條、第三百二十一條第一項第三
款、第三百三十條第一項、第六十二條、第四十二條第三項、第五十一條第五款、第
三十八條第一項第一款，判決如主文。
本案經檢察官 甲○○ 到庭執行職務
中      華      民      國      九十二      年    十二    月    二      日
                                  臺灣臺南地方法院刑事第四庭
                                      審判長法  官  蘇  清  水
                                            法  官  卓  穎  毓
                                            法  官  蔡  直  青
右正本證明與原本無異。
如不服本判決，應於判決送達後十日內向本院提出上訴狀( 應附繕本 )。
                                            書記官  沈  建  杉
中      華      民      國      九十二      年    十二    月    五      日
附錄法條：
刑      法
第  321 條  犯竊盜罪而有左列情形之一者，處六月以上、五年以下有期徒刑：
            一  於夜間侵入住宅或有人居住之建築物、船艦或隱匿其內而犯之者。
            二  毀越門扇、牆垣或其他安全設備而犯之者。
            三攜帶兇器而犯之者。
            四  結夥三人以上而犯之者。
            五  乘火災、水災或其他災害之際而犯之者。
            六  在車站或埠頭而犯之者。
            前項之未遂犯罰之。
第  330 條  犯強盜罪而有第三百二十一條第一項各款情形之一者，處七年以上有期
            刑。
            前項之未遂犯罰之。
槍砲彈藥刀械管制條例
第 11 條    未經許可，製造、販賣或運輸第四條第一項第一款所稱其他可發射金屬
            子彈具有殺傷力之各式槍砲者，處五年以上有期徒刑，併科新臺幣一千
            元以下罰金。
            未經許可，轉讓、出租或出借前項所列槍砲者，處三年以上十年以下有
            徒刑，併科新臺幣七百萬元以下罰金。
            意圖供自己或他人犯罪之用，而犯前二項之罪者，處無期徒刑或七年以
            有期徒刑，併科新臺幣一千萬元以下罰金。
            未經許可，持有、寄藏或意圖販賣而陳列第一項所列槍砲者，處一年以
            七年以下有期徒刑，併科新臺幣七百萬元以下罰金。
            第一項至第三項之未遂犯罰之。


司法院資訊處製作；財團法人民間司法改革基金會備份。
